臺灣高雄地方法院刑事判決　　　　　　　　　　　　　　九十一年度易字第四一號
　　公　訴　人　臺灣高雄地方法院檢察署檢察官
　　被　　　告　甲○○
右列被告因業務侵占案件，經檢察官提起公訴（九十年度偵字第一五二０七號），本
院判決如左：
    主  文
甲○○無罪。
    理  由
一、公訴意旨略以：被告甲○○係丙○○○○訊股份有限公司（下稱尋易公司）高雄
    分公司之業務員，負責銷售該公司之手機、行動電話門號卡等業務，為從事業務
    之人，竟基於意圖為自己不法所有之概括犯意，自民國八十九年十二月十日起至
    九十年一月二日止，連續向尋易公司高雄分公司經理王美淑，取得其業務上所保
    管之行動電話共十七支（其中包括ＮＯＫＩＡ三二一０型號行動電話十五支、Ｍ
    ＯＴＯＲＯＬＡ三六八八Ｘ型號及ＮＯＫＩＡ三三一０型號行動電話各一支）、
    ＮＯＫＩＡ三三一０型號行動電話外殼二十五個及遠傳信用卡專案門號十套，並
    於九十年一月三十一日離職後，拒不交還上開物品，變易持有之意思為所有之意
    思而予以侵占入己，挪供己用。嗣經尋易公司以存證信函催告繳回，被告均置之
    不理，因認其涉有刑法第三百三十六條第二項之業務侵占罪嫌。
二、按犯罪事實應依證據認定之，無證據不得推定其犯罪事實；又不能證明被告犯罪
    者，應諭知無罪之判決，刑事訴訟法第一百五十四條及第三百零一條分別定有明
    文。又按刑事訴訟法上所謂認定犯罪事實之證據，係指足以認定被告確有犯罪行
    為之積極證據而言，如未能發現相當證據或證據不足以證明，自不能以推測或擬
    制之方法，以為裁判基礎，最高法院二十九年度上字第三一五號及四十年度台
    上字第八十六號分別著有判例可資參照。再按刑法上之侵占罪，須持有人變易其
    原來之持有意思而為不法所有之意思，始能成立，如僅將持有物延不交還或有其
    他原因致一時未能交還，既缺乏主觀要件，即難遽以該罪相繩，最高法院六十八
    年台上字第三一四六號亦著有判例甚明。
三、本件公訴人認被告甲○○涉有上開罪嫌，係以告訴代理人乙○○之指訴、卷附保
    管單六紙及被告對於歸還手機一事屢次推諉延宕，顯已挪為己用等情為其論據。
    訊據被告甲○○固坦承其確有未將右揭物品返還公司等情不諱，惟堅決否認有何
    業務侵占犯行，辯稱公司所開具之貨品數目有誤差，且在薪資方面並未給付完全
    ，其係為了要與公司商談薪資差額的問題，所以一直將手機放在家中，並無不法
    所有之意圖等語。經查：
(一)被告基於業務所保管之貨品，僅有ＮＯＫＩＡ三二一０型號之行動電話共十三支
    ，並無ＮＯＫＩＡ三三一０型號之行動電話，至於ＭＯＴＯＲＯＬＡ三六八八Ｘ
    型號行動電話一支及ＮＯＫＩＡ三三一０型號行動電話外殼二十五個則係其向公
    司所購買，價金亦已自其薪資中扣除，而遠傳信用卡專案門號十套，原係寄放於
    經銷商處寄賣，其嗣後雖已收回，但因公司未將薪資交代清楚，故尚未繳回等語
    ，業據被告於本院審理中供述明確，且經告訴代理人乙○○重新核對無誤，復有
    告訴代理人所提之發票二紙及被告薪資清冊附卷可稽，是被告所辯公司開具之貨
    品數量有誤一節，核與事實相符而堪採信。
(二)告訴代理人並非尋易公司高雄地區業務之負責人員，故並不知被告在離職後就薪
    資方面一直有所爭執，迄被告於本院調查中提出薪資問題，經告訴代理人向公司
    查證後，始發覺被告九十年一月份之薪資確有遭到扣款之情形，扣款項目分別係
    遲到考勤新台幣（下同）一千五百元、健保費五百一十七元、及被告購買ＭＯＴ
    ＯＲＯＬＡ三六八八Ｘ型號行動電話之一萬零五百元、ＮＯＫＩＡ三三一０型號
    行動電話外殼二十五個之三千九百一十元等金額，故被告僅實領一萬零七十三元
    ，經告訴代理人於九十一年三月間向被告說明扣款內容後，方知本件係因誤會所
    造成，然因手機的價格有其時效性，故雙方洽商後達成和解，同意由被告以當時
    之市價六萬元將所保管之貨品買下，被告並已全數給付完畢等情，亦經告訴代理
    人當庭陳述屬實，復有薪資清冊、轉帳傳票、尋易公司員工考勤規定各一紙在卷
    足憑。是被告所辯因公司未將薪資扣款一事交代清楚，故其不願交還貨品等語，
    應非子虛。
四、綜上所述，被告因認公司就其薪資未為完全之給付，故其亦未將所保管之貨品返
    還，欲以此手段獲得公司合理之交代，則被告顯然欠缺為自己不法所有之犯意。
    此外，復查無其他積極證據足認被告有何業務侵占犯行，揆諸首開判例意旨，自
    應依法為被告無罪之諭知。
據上論斷，應依刑事訴訟法第三百零一條第一項前段，判決如主文。
中      華      民      國      九十一      年      五    月    二十    日
          臺灣高雄地方法院刑事第一庭
                                            審判長法  官  林  水  城
                                                  法  官  曾  逸  誠
                                                  法  官  謝  雨  真
右正本證明與原本無異。
如不服本判決，應於判決送達後十日內，向本院提出上訴狀。
                                                  書記官  陳  威  志
中    華    民    國      九十一      年      五      月     二十一     日
